臺灣高等法院臺中分院刑事判決
110年度上訴字第1401號

上  訴  人  臺灣臺中地方檢察署檢察官
上  訴  人  
即  被  告  陳其鴻
選任辯護人  謝尚修律師
            吳建寰律師
上列上訴人因被告違反毒品危害防制條例案件，不服臺灣臺中地
方法院110年度訴字第243號中華民國110年5月26日第一審判決（
起訴案號：臺灣臺中地方檢察署109年度偵字第30718號），提起
上訴，本院判決如下：
    主  文
原判決關於附表一編號1至23、25至27所示及定應執行部分均撤
銷。
甲○○犯如附表一編號1至23、25至27所示之罪，各處如附表一編
號1至23、25至27所示之刑及沒收。
其餘上訴駁回。
上訴駁回部分及撤銷改判部分，應執行有期徒刑肆年拾月。
    犯罪事實
一、甲○○明知愷他命、4-甲基甲基卡西酮、甲基-N,N-二甲基卡
    西酮、甲苯基乙基胺戊酮、硝甲西泮均屬毒品危害防制條例
    第2條第2項第3款所規定之第三級毒品；硝西泮則屬同條例
    第2條第2項第4款所規定之第四級毒品，依法不得意圖販賣
    而持有及意圖營利而販賣，竟與通訊軟體TELEGRAM暱稱「財
    神爺」、「派喔」、「土地公」及通訊軟體微信暱稱「思夢
    樂」等真實姓名年籍不詳之成年人（無證據足證渠等為未滿
    18歲之人）共同基於意圖販賣而持有、意圖營利而販賣第三
    級毒品、第三級毒品混合二種以上之毒品之犯意聯絡，由「
    財神爺」交付其如附表二編號4所示之iPhone7手機作為工作
    機，「思夢樂」以通訊軟體微信與購毒者聯絡毒品交易細節
    後，「財神爺」、「派喔」、「土地公」再以通訊軟體TELE
    GRAM通知甲○○前往交易地點進行毒品交易。甲○○且不定時與
    上開「財神爺」、「派喔」、「土地公」、「思夢樂」等人
    約定時、地，由渠等將一定數量之愷他命及含上開其他第三
    、四級毒品成分之果汁包（包裝及成分詳如附表二編號1、2
    所載，起訴書誤載為咖啡包，均應予更正）交予甲○○保管，
    以利甲○○依指示進行毒品交易。「財神爺」、「派喔」、「
    土地公」等人即於附表一編號1至26號所示之時間，以通訊
    軟體TELEGRAM通知甲○○前往如附表一上開編號所示之交易地
    點，除編號5部分因「派喔」指示取消乃未完成交易而未遂
    外，編號1至4、6至26部分均完成毒品交易（詳如附表一編
    號1至4、6至26所載，其中編號14所示交易愷他命的數量為2
    公克，起訴書誤載為4公克應予更正；又甲○○就編號6至8、1
    1至15、20號所示之交易並未向購毒者收取價金，其餘部分
    則均有收取價金）。嗣於109年10月12日下午1時許，吳○○利
    用通訊軟體微信與「思夢樂」聯絡，欲以新臺幣（下同）9,
    000元之價格購買愷他命4公克，旋於同日下午2時30分許，
    甲○○駕駛車牌號碼0000-00號自用小客車前往約定之交易地
    點即統一超商歐風門市（臺中市西屯區市政北七路與惠民路
    交岔路口）與吳○○見面後，因吳○○表示須至附近之全家便利
    商店購物及提款，甲○○遂駕車在臺中市西屯區朝富路與市政
    北七路交岔路口附近道路旁等待，待吳○○領款後坐上甲○○之
    車輛時，當場為警攔檢而未完成毒品交易（如附表一編號27
    所載）。而警方經甲○○同意後搜索其前開車輛，扣得甲○○意
    圖販賣而持有如附表二編號1至3所示之果汁包及愷他命，及
    如附表二編號4、5所示之物，而循線查悉上情。
二、案經臺中市政府警察局第六分局報告臺灣臺中地方檢察署檢
    察官偵查起訴及移送併辦。
    理  由
壹、證據能力部分
一、本案以下所引用被告以外之人於審判外之言詞或書面陳述，
    檢察官、上訴人即被告甲○○（下稱被告）及辯護人於本院準
    備程序時均表示同意作為證據（見本院卷第115頁），且檢
    察官、被告及辯護人迄於言詞辯論終結前，亦均未聲明異議
    ，本院審酌相關言詞或書面陳述作成時之情況，核無違法取
    證或其他瑕疵，認為以之作為證據為適當，依刑事訴訟法第
    159條之5之規定，均具有證據能力。
二、本案以下引用之非供述證據，均與本案待證事實具有關聯性
    ，檢察官、被告及辯護人皆不爭執其證據能力，且無證據證
    明有何偽造、變造或公務員違法取得之情事，復經本院依法
    踐行調查證據程序，自應認均有證據能力。
貳、認定犯罪事實所憑之證據及理由
一、上開犯罪事實，業據被告於偵查、原審及本院審理時均坦承
    不諱（見30718號偵卷一第41至48、159至163、197至213、4
    03至409頁，30718號偵卷二第3至35、267至277頁，聲羈卷
    第15至20頁，原審卷第37至40、117至127、159至163頁、本
    院卷第141至143、185至190頁；其中就附表一編號3部分，
    被告於警詢時原否認此部分犯行，惟於檢察官訊問時坦承，
    見30718號偵卷二第8、270頁；就附表一編號14部分，被告
    於109年12月28日警詢時原否認此部分犯行，於檢察官訊問
    時坦承有該筆交易，但忘記是在何處交易，嗣於110年1月11
    日警詢坦承，見30718號偵卷二第20、273、274、385頁），
    並經證人吳○○、陳○○、黃○○於警詢及偵訊中具結證述明確（
    見30718號偵卷一第51至56、167至169頁，30718號偵卷二第
    233至239、241至246、257至261頁），且有臺中市政府警察
    局第六分局市政派出所109年10月12日員警職務報告書、搜
    索扣押筆錄、扣押物品目錄表、收據、自願受搜索同意書、
    扣案物品照片、扣案毒品秤重初檢驗照片（見30718號偵卷
    一第37、57至65、97至101、99至109頁）、被告附表二編號
    4手機通訊軟體微信帳號暱稱「思夢樂」、「古天樂」資訊
    及對話擷圖、通訊軟體Telegram帳號暱稱「財神爺」資訊擷
    圖、吳○○手機通訊軟體微信帳號暱稱「古天樂」資訊、與「
    思夢樂」對話擷圖（見30718號偵卷一第111、113至119、12
    1頁）、被告附表二編號4手機通訊軟體Telegram「月亮」群
    組109年10月10日至12日之對話擷圖（見30718號偵卷一第29
    3至401頁、30718號偵卷二第43至151頁）、黃○○指認「被告
    手機通訊軟體微信帳號暱稱『思夢樂』資訊擷圖」（見30718
    號偵卷二第247頁）、8512-H7號自小客車109年10月10日0時
    起至12日24時車行紀錄（見30718號偵卷二第153至231頁）
    、臺中市政府警察局第六分局偵查隊109年10月15日偵查報
    告書、臺中市○○區○○路00號全家超商世貿二店監視器錄影畫
    面擷圖【證人吳○○領款、購物畫面】、被告供稱拿取毒品位
    置之現場照片及路線圖（見30718號偵卷一第189至191、267
    至273、411至427頁）、車牌號碼0000-00號自用小客車車輛
    詳細資料報表（見30718號偵卷一第133頁）、臺中市政府警
    察局第六分局毒品初驗報告、衛生福利部草屯療養院109年1
    0月21日草療鑑字第1091000114號鑑驗書、109年10月26日草
    療鑑字第1091000115號鑑驗書、內政部警政署刑事警察局10
    9年12月24日刑鑑字第1098012333號鑑定書（見30718號偵卷
    一第123至127、465、467、585至587頁）、臺中市政府警察
    局第六分局110年2月22日中市警六分偵字第1100021312號函
    暨所附職務報告書【被告「甲○○」誤載為「陳其逢」】（見
    原審卷第99至101頁）等件附卷可稽，及如附表二編號1至5
    所示之物扣案為憑，足認被告上開任意性之自白，核與事實
    相符，應堪採信。
二、被告所為如附表一編號1至23、25至26號所示犯行，雖未查
    得實際之購毒者為何人，惟依被告附表二編號4所示iPhone7
    手機通訊軟體Telegram「月亮」群組109年10月10日至12日
    之對話擷圖（見30718號偵卷一第293至401頁、30718號偵卷
    二第43至151頁），「派喔」、「土地公」、「財神爺」確
    實有指示被告於附表一上開編號所示之時間、地點，前往交
    易如附表一上開編號所示之毒品，且依被告上開自白，渠等
    於「月亮」群組中的暗語，「1大」代表1包4公克之愷他命
    ，「1小」代表1包2公克之愷他命，「彩虹圖案」代表小惡
    魔圖樣毒品果汁包，「AP」代表AAPE圖樣毒品果汁包，被告
    於完成交易後亦會以回傳數量、毒品種類之訊息回報，除編
    號5部分因「派喔」指示取消乃未完成交易而未遂外，其餘
    均有完成毒品交易。且徵諸附表一編號23所示被告販賣1包4
    公克愷他命予黃○○、陳○○之犯行，參照上開對話截圖，上手
    「財神爺」所指示之交易地點、數量為「德鑫MIT1大收95、
    上樓到12-2」，被告於交易完成後亦回報「1大」之訊息（
    見30718號偵卷二第145頁），亦核與證人黃○○、陳○○證述交
    易之地點為臺中市○○區○○○路0段000號德鑫MIT大樓12樓之2
    ，交易數量為1大包4公克之愷他命、價格為9500元等內容一
    致。基上所述，堪認附表一上開編號所示之毒品交易種類、
    地點、數量等，均核與被告之自白及上開對話擷圖之內容相
    符，應屬事實。復參諸卷附之8512-H7號自小客車109年10月
    10日0時起至12日24時車行紀錄（見30718號偵卷二第153至2
    31頁），被告於如附表一編號1至26所示之交易時間，確實
    有駕駛車牌號碼0000-00號自小客車出現在如附表一編號1至
    26所示之交易地點附近之路口，被告亦自承確有前往上開地
    點交易毒品，更堪認被告此部分販賣毒品之犯行固然未查得
    實際之購毒者為何人，仍事證明確，堪以認定，附此敘明。
    又參照上開對話截圖，附表一編號14所示交易愷他命的數量
    為「1小」，被告回報交易成功之數量亦為「1小」（見3071
    8號偵卷二第121至123頁），即為2公克之意，起訴書誤載為
    4公克應予更正；另被告於原審及本院審理中陳稱：群組中
    上手有打上金額的部分，才會跟購毒者收錢等語（見原審卷
    第121、122、208、210頁、本院卷第192頁），是以依照上
    開對話截圖，附表一編號6至8、11至15、20號所示之交易，
    因上手於交易前未打上應收取之金額，此部分被告應未向購
    毒者收取價金；至附表一編號22部分，被告於原審準備程序
    中雖表示該次交易亦未收取價金，惟參照上開對話截圖，上
    手「財神爺」於該次交易前有打上「心譯1小收52」、「他+
    6彩、收82」，即表示要販賣1小包愷他命及6包小惡魔圖樣
    毒品果汁包，並收取8200元之意，被告於交易完成後回報「
    1小6（彩虹圖案）」（見30718號偵卷二第137至141頁），
    核與被告於警詢及本院審理中自承該次交易有收到價金等語
    相符（見30718號偵卷二第28、29頁、本院卷第193頁），是
    以被告於原審準備程序中供稱該次交易未收到價金，應係記
    憶錯誤所致，尚不足採，均併予敘明。
三、按販賣毒品係違法行為，非可公然為之，且毒品可任意分裝
    、增減份量、調整純度，其價格並隨時依交易雙方之關係、
    資力、需求量、對行情之認知、來源是否充裕、查緝是否嚴
    緊、購買者被查獲時供出來源之風險評估等因素而變動，既
    無公定價格，亦無法一概而論；因而販賣之利得，除經坦承
    犯行，或帳冊價量均臻明確外，委難察得實情。然衡以毒品
    價格昂貴且不易取得，其販賣行為涉及重罪，並為治安機關
    所嚴加查緝，若販賣毒品之人無利可圖，應無冒著被查獲之
    風險而平白攜帶毒品往返送交他人、自曝於險之理，故販賣
    毒品之人有從中賺取價差或量差而牟利之意圖及事實，應屬
    合理認定。從而對於有償之毒品交易，除別有事證足認係按
    同一價格轉讓、確未牟利者外，如僅以未確切查得販賣毒品
    賺取之價差或量差，即認定非法販賣之事證不足，將導致知
    過坦承之人面臨重罪，飾詞否認之人，反而僥倖得逞，將失
    情理之平（最高法院107年度台上字第140號判決意旨參照）
    。經查，被告與購毒者均不相識，竟依上手之指示，為交付
    毒品不辭辛勞四處奔波，若非有利可圖，被告殆無甘冒被查
    緝重罰之風險，將毒品交付購毒者之可能，已足徵被告就上
    開販賣毒品犯行，確屬有利可圖，其始願為之；且觀諸被告
    於原審準備程序中自承：販賣愷他命，不論大小包，伊可獲
    取每包400元，毒品果汁包每包可獲取100之酬勞等語（見原
    審卷第122頁），更堪認被告確係基於營利意圖而為本案各
    次販賣毒品犯行無訛。
四、綜上所述，本案事證明確，被告之前開犯行堪予認定，應予
    依法論科。
參、論罪科刑
一、按毒品危害防制條例於109年1月15日修正增定第9條第3項規
    定「犯前5條之罪而混合二種以上之毒品者，適用其中最高
    級別毒品之法定刑，並加重其刑至2分之1」，並於同年7月1
    5日施行。該新增規定，將混合毒品行為依最高級別毒品之
    法定刑加重處罰，主要係以目前毒品查緝實務，施用混合毒
    品之型態日益繁多，且因混合毒品之成分複雜，施用後所造
    成之危險性及致死率均高於施用單一種類者，為加強遏止混
    合毒品之擴散，故予加重其刑。顯然立法者認為在行為人混
    合多種毒品而成新興毒品之情形時，由於產生之新興毒品效
    用更強或更便於施用（如以錠劑或咖啡包等），施用者往往
    在無知情況下濫行使用，更易造成毒品之擴散，並增加使用
    者之危險性，故應針對此等混合型態之新興毒品製造、運輸
    、販賣等行為加重刑責，以遏止混合型新興毒品之氾濫（最
    高法院110年度台上字第521、4126號判決意旨參照）。又由
    該新增規定於立法理由中已敘明：「本條第3項所稱之混合
    ，係指將二種以上之毒品摻雜調合，無從區分而言（如置於
    同一包裝）。依目前毒品查緝實務，施用混合毒品之型態日
    益繁多，且因混合毒品之成分複雜，施用後所造成之危險性
    及致死率均高於施用單一種類者，為加強遏止混合毒品之擴
    散，爰增訂第3項，……另本項係屬分則之加重，為另一獨立
    之犯罪型態，如其混合二種以上毒品屬不同級別，應依最高
    級別毒品所定之法定刑，並加重其刑至二分之一，例如販賣
    混合第三級及第四級毒品者，依販賣第三級毒品之法定刑處
    斷，並加重其刑至二分之一；如屬同一級別者，因無從比較
    高低級別，則依各該級別毒品所定之法定刑，加重其刑至二
    分之一」等語，可知立法者係將犯毒品危害防制條例第4條
    至第8條之罪而有混合二種以上毒品之情形，予以結合成另
    一獨立犯罪類型，以與單一種類毒品之犯罪類型區別，並予
    以加重其刑，屬「刑法分則之加重」。本案被告為警查獲後
    所扣得之毒品果汁包，包含外包裝為「小惡魔」及「AAPE」
    圖樣兩種，經鑑驗結果，含有如附表二編號1、2所示之第三
    、四級毒品成分，有如附表二編號1、2所示之鑑驗報告可稽
    。辯護人雖為被告辯護稱：被告前所販賣之毒品果汁包並未
    扣案，不能認定與扣案毒品果汁包成分必然相同等語。惟查
    被告前所販賣之毒品果汁包雖未經扣案，但參諸被告本案販
    賣之時間均係於遭警查獲之前2天內，時間相當接近，復衡
    以製毒工廠一般均以大量製造之方式降低成本，且依被告於
    本院審理時供述毒品果汁包來源及包裝均相同，從其開始販
    賣就沒有換過包裝等語（見本院卷第191、192、196、197頁
    ），堪認被告之前所販賣之毒品果汁包與扣案毒品果汁包應
    為相同之製毒工廠所製作，成分應屬相同，辯護人前開所辯
    尚不足採。是以被告本案所販賣之毒品果汁包係混合二種以
    上毒品之情形，且被告為本案販賣毒品果汁包犯行時，毒品
    危害防制條例第9條第3項規定業已施行，自有該規定之適用
    。
二、核被告所為如附表一編號1、3、4、6至10、12、13、16至21
    、24至26所示犯行，均係犯毒品危害防制條例第4條第3項之
    販賣第三級毒品罪；如附表一編號5、27所示犯行，係犯同
    條例第4條第6項、第3項之販賣第三級毒品未遂罪；如附表
    一編號2、15、23所示犯行，係犯同條例第9條第3項、第4條
    第3項之販賣第三級毒品而混合二種以上之毒品罪；如附表
    一編號11、14、22所示犯行，係犯同條例第4條第3項之販賣
    第三級毒品罪（販賣愷他命部分）及同條例第9條第3項、第
    4條第3項之販賣第三級毒品而混合二種以上之毒品罪（販賣
    毒品果汁包部分）。公訴意旨認本件被告如附表一編號2、1
    1、14、15、22、23所示販賣毒品果汁包犯行，係構成販賣
    第三級、第四級毒品罪，容有未洽，惟因基本社會事實同一
    ，且經本院當庭告知被告變更後之罪名（見本院卷第143、1
    78頁），而無礙被告訴訟防禦權之行使，爰依刑事訴訟法第
    300條規定變更起訴法條審理之。又起訴意旨雖認被告如附
    表一編號5所示犯行，係構成販賣第三級既遂罪，惟已據檢
    察官於原審準備程序時更正為販賣第三級毒品未遂罪（見原
    審卷第126頁），亦併予敘明。被告附表一編號27所示犯行
    為警查獲時，尚扣得附表二編號1至3所示之毒品果汁包、愷
    他命，而此部分毒品係被告意圖販賣而持有，業據被告自承
    在卷，是以此部分犯行亦構成毒品危害防制條例第5條第3項
    之意圖販賣而持有第三級毒品罪及第9條第3項、第5條第3項
    之意圖販賣而持有第三級毒品混合二種以上毒品罪（此部分
    為起訴效力所及，本院應一併審理，亦據本院當庭告知被告
    罪名，無礙於被告訴訟防禦權之行使，見本院卷第178頁）
    ，惟此部分應為其最後一次販賣各該毒品之高度行為所吸收
    （意圖販賣而持有第三級毒品部分，為附表一編號27所示販
    賣毒品行為吸收；意圖販賣而持有第三級毒品混合二種以上
    毒品部分，為附表一編號23所示販賣毒品行為吸收），均不
    另論罪。
三、被告就附表一編號11、14、22所示犯行，係以1行為同時觸
    犯販賣第三級毒品罪及販賣第三級毒品而混合二種以上之毒
    品罪，為想像競合犯，應從一重論以販賣第三級毒品而混合
    二種以上之毒品罪。
四、被告與「財神爺」、「派喔」、「土地公」、「思夢樂」等
    人就本案犯行，均有犯意聯絡及行為分擔，均應論以共同正
    犯。被告所犯上開27罪，犯意各別，行為互殊，應予分論併
    罰。移送併辦部分與已起訴部分（即附表一編號24所示犯行
    ）為同一事實，本院自應併予審理，附此敘明。
五、刑之加重、減輕事由：
（一）累犯：被告前因公共危險案件，經臺灣臺南地方法院（下
      稱臺南地院）以106年度交簡字第1016號判決判處有期徒
      刑3月確定；又因公共危險案件，經臺南地院以106年度交
      簡字第1699號判決判處有期徒刑5月確定，前述2案嗣經臺
      南地院以106年度聲字第1103號裁定定應執行刑有期徒刑6
      月確定，於106年12月25日縮刑期滿執行完畢等情，有臺
      灣高等法院被告前案紀錄表在卷可按，其於受徒刑執行完
      畢後5年以內故意再犯本案有期徒刑以上之各罪，均為累
      犯。本院審酌被告於前案入監執行完畢後，仍未心生警惕
      ，明知毒品戕害身心，仍為獲取不法利益而再犯本案，顯
      見其有特別惡性，對於刑罰之反應力顯然薄弱，又綜核全
      案情節，縱依刑法第47條第1項規定加重法定最低本刑，
      亦無罪刑不相當之情形，爰依司法院釋字第775號解釋意
      旨及刑法第47條第1項規定，加重其刑。
（二）偵審自白：按犯毒品危害防制條例第4條至第8條之罪於偵
      查及歷次審判中均自白者，減輕其刑，毒品危害防制條例
      第17條第2項定有明文。經查，被告就其如附表一所示各
      次販賣毒品既、未遂犯行(其中編號2、11、14、15、22、
      23所示部分，基本犯罪類型仍屬販賣第三級毒品、第四級
      毒品之犯罪，立法者於109年1月15日修正毒品條例時，將
      同時販賣混合二種以上毒品者結合成一罪論處，性質上屬
      於結合犯，倘若行為者於偵審均自白販賣毒品罪者，亦當
      有同法第17條第2項減刑之要件適用)，迭於偵訊中及原審
      、本院審理時均坦承不諱，業如前述，自應依上開規定減
      輕其刑。
（三）未遂：本案被告如附表一編號5、27所示犯行，已著手於
      販賣毒品犯行，惟尚未完成交易前即遭警方查獲而未遂，
      審酌其犯罪所生危害較既遂為輕，爰依刑法第25條第2項
      規定減輕其刑。
（四）如附表一編號1至4、6至26部分，符合累犯加重、偵審自
      白等規定，應依法先加後減之；如附表一編號5、27部分
      ，符合累犯加重、偵審自白及未遂等規定，則應依法先加
      後遞減之。
肆、本院之判斷
一、上訴駁回部分（附表一編號24部分）　　
（一）原判決認被告此部分犯行，事證明確，適用毒品危害防制
      條例第4條第3項、第17條第2項、第19條第1項，刑法第11
      條、第28條、第47條第1項等規定，並以行為人之責任為
      基礎，審酌被告明知毒品不僅戕害施用者之生理及心理健
      康，且施用者為購買毒品以解除毒癮，往往不惜耗費鉅資
      ，以致散盡家財連累家人，甚或鋌而走險實施財產犯罪，
      危害社會治安，竟仍與「財神爺」、「派喔」、「土地公
      」、「思夢樂」等人共同為本件販毒犯行，所為實屬不該
      。惟考量其犯後始終坦承犯行、態度尚佳，及斟酌其販賣
      毒品之數量、價金、所獲取之酬勞，暨其於原審審理時自
      陳為大學肄業之教育程度、未婚、之前從事送貨工作、家
      庭經濟狀況勉持（見原審卷第249頁）等一切情狀，量處
      有期徒刑3年10月。暨認扣案如附表二編號4所示之iPhone
      7行動電話，為被告與上手聯絡毒品交易所用之工作機，
      應依毒品危害防制條例第19條第1項規定宣告沒收；扣案
      之犯罪所得中之9,500元，為被告本次販毒所得，應依刑
      法第38條之1第1項前段規定宣告沒收。核其認事用法並無
      違誤，量刑亦稱妥適，應予維持。
（二）被告上訴意旨略以：原判決未審酌被告所犯前案與本案罪
      質相差甚大，依累犯規定加重其刑，適用法則不當，且原
      判決未審酌被告實際參與之犯罪期間不長，所得亦不高，
      及犯後坦承犯行，已有悔改之心等情，並參諸其他相類案
      件判決之刑度，原判決量刑過重等語。惟按刑罰之量定，
      屬法院自由裁量之職權行使，應審酌刑法第57條所列各款
      事由及一切情狀，為酌量輕重之標準，並非漫無限制；量
      刑輕重係屬事實審法院得依職權自由裁量之事項，苟已斟
      酌刑法第57條各款所列情狀而未逾越法定刑度，不得遽指
      為違法；且在同一犯罪事實與情節，如別無其他加重或減
      輕之原因，下級審量定之刑，亦無過重或失輕之不當情形
      ，則上級審法院對下級審法院之職權行使，原則上應予尊
      重（最高法院72年度臺上字第6696號、75年度臺上字第70
      33號判決意旨參照）。又個案之裁量判斷，除非有全然喪
      失權衡意義或其裁量行使顯然有違比例、平等諸原則之裁
      量權濫用之情形，否則縱屬犯罪類型雷同，仍不得將不同
      案件裁量之行使比附援引為本案之量刑輕重比較，以視為
      判斷法官本於依法獨立審判之授權所為之量情裁奪有否裁
      量濫用之情事。此與所謂相同事務應為相同處理，始符合
      比例原則與平等原則之概念，迥然有別（最高法院100年
      度台上字第21號判決意旨參照）。查原判決就被告所犯上
      開犯行，已參酌上開理由，並具體斟酌刑法第57條各款所
      列情形，且未逾法定刑之範圍，復未濫用自由裁量之權限
      ，亦與罪刑相當原則、比例原則無違，要無輕重失衡或偏
      執一端之情形，量刑尚屬妥適。至辯護人所引用之另案判
      決，因個案情節本有所不同，參照上開說明，自不得比附
      援引為本案之量刑、定刑輕重比較。另被告本件犯行構成
      累犯，應依法加重其刑，亦據本院說明如上，從而本件被
      告此部分上訴並無理由，應予駁回。
二、撤銷改判部分（附表一編號1至23、25至27及定其應執行部
    分)　　　　
（一）原審認被告附表一編號27所示犯行事證明確，予以論罪科
      刑，固非無見。惟查：被告此部分犯行為警查獲時，尚扣
      得附表二編號1、2所示之毒品果汁包，而此部分毒品係被
      告意圖販賣而持有，業據被告自承在卷，是以此部分犯行
      亦構成毒品危害防制條例第9條第3項、第5條第3項之意圖
      販賣而持有第三級毒品混合二種以上毒品罪，且此部分應
      為附表一編號23所示之販賣行為所吸收，業如前述；原判
      決認被告此部分犯行構成毒品危害防制條例第5條第3、4
      項之意圖販賣而持有第三、四級毒品罪，依想像競合論以
      意圖販賣而持有第三級毒品罪後，為販賣第三級毒品未遂
      罪所吸收，尚有未洽，被告以本件不應適用累犯規定加重
      其刑及量刑過重等為由提起上訴，雖均無理由，已如前述
      ，惟此部分既有上開可議之處，自屬無可維持，應由本院
      將此部分撤銷改判。而原審定應執行刑部分，亦失所依附
      ，應予一併撤銷之。
（二）原審就附表一編號1至23、25至26部分，疏未詳予勾稽上
      開各項事證，遽為被告無罪之諭知，尚有未洽。檢察官上
      訴意旨以被告此部分犯行事證明確，已構成販賣第三級毒
      品等罪，指摘原判決不當，為有理由，應由本院將此部分
      撤銷並予以改判。　　
（三）爰依前述肆之一（一）之標準予以審酌，量處被告如附表
      一編號1至23、25至27罪刑欄所示之刑。並審酌罪責相當
      及特別預防之刑罰目的，行為人之人格及各罪間之關係，
      具體審酌各罪侵害法益之異同、對侵害法益之加重效應及
      時間、空間之密接程度，注意維持輕重罪間刑罰體系之平
      衡，及刑罰邊際效應隨刑期而遞減及行為人所生痛苦程度
      隨刑期而遞增之情形，行為人復歸社會之可能性等，考量
      被告所犯均係相同販賣毒品犯行，罪質同一，且係於3日
      內密集所犯，倘就其刑度予以實質累加，尚與現代刑事政
      策及刑罰之社會功能不符，茲考量上情，盱衡被告所犯之
      法律之目的、違反之嚴重性及貫徹刑法量刑公平正義理念
      ，並考量被告表達請求從輕定應執行刑之意見等一切情狀
      ，爰定其應執行之刑如主文欄第4項所示。
三、沒收部分：
（一）毒品危害防制條例第18條第l項前段規定，應予沒收銷燬
      之毒品，以經查獲之第一、二級毒品為限。又毒品依其成
      癮性、濫用性及對社會危害性，共分為四級，上開條例並
      就製造、運輸、販賣、意圖販賣而持有、以非法方法使人
      施用、引誘他人施用及轉讓不同等級之毒品等行為，分別
      定其處罰。至施用或持有第三、四級毒品，因其可罰性較
      低，故未設處罰之規定，僅就施用及持有第一、二級毒品
      科以刑罰。然鑑於第三、四級毒品均係管制藥品，特於同
      條例第11條之1明定無正當理由，不得擅自持有；第18條
      第l項後段復規定查獲之第三、四級毒品，無正當理由而
      擅自持有者，沒入銷燬之。從而，依同條例第18條第1項
      後段應沒入銷燬之毒品，專指查獲施用或持有之第三、四
      級毒品而言，倘係查獲製造、運輸、販賣、意圖販賣而持
      有、以非法方法使人施用、引誘他人施用或轉讓第三、四
      級毒品，既屬同條例相關法條明文規定處罰之犯罪行為，
      即非該條項應依行政程序沒入銷燬之範圍。又同條例第19
      條第1項所定「供犯罪所用之物」，不包括毒品本身在內
      ，尚不得援用此項規定為第三、四級毒品之沒收依據。然
      同條例對於查獲之製造、運輸、販賣、意圖販賣而持有、
      以非法方法使人施用、引誘他人施用及轉讓第三、四級毒
      品之沒收，並無特別規定，如其行為已構成犯罪，則該毒
      品即屬不受法律保護之違禁物，應回歸刑法有關沒收規定
      之適用，始為適法（最高法院99年度台上字第338號、100
      年度台上字第882號判決意旨參照）。又按違禁物，不問
      屬於犯罪行為人與否，沒收之，刑法第38條第1項定有明
      文。另按以營利為目的販入毒品，經多次販賣後，持有剩
      餘毒品被查獲，其各次販賣毒品行為，固應併合處罰。惟
      該持有剩餘毒品之低度行為，應僅為最後一次販賣毒品之
      高度行為所吸收，不另論罪，故就該查獲之剩餘毒品，祇
      能於最後一次之販賣毒品罪宣告沒收銷燬，不得於各次販
      賣毒品罪均宣告沒收銷燬（最高法院98年度台上字第3823
      號、98年度台上字第3337號判決參照）。經查，被告為附
      表一編號27所示犯行而為警查獲如附表二編號1至3所示之
      毒品，經鑑定結果，各含有如附表二編號1至3「鑑定結果
      」欄所示之毒品成分，有內政部警政署刑事警察局109年1
      2月24日刑鑑字第1098012333號鑑定書、衛生福利部草屯
      療養院109年10月21日草療鑑字第1091000114號、109年10
      月26日草療鑑字第1091000115號鑑驗書附卷為憑（見3071
      8號偵卷一第465、467、585至587頁）。則依前開說明，
      附表二編號1至3所示之毒品均屬違禁物，應依刑法第38條
      第1項之規定，在被告最後一次販賣各該毒品之罪刑下，
      宣告沒收（附表二編號1、2部分，於附表一編號23罪刑下
      宣告沒收，附表二編號3部分，於附表一編號27罪刑下宣
      告沒收）。上開毒品經鑑驗耗用之部分因已滅失，故不另
      為沒收之諭知；又用以包裹上開毒品之包裝袋，因與其內
      之毒品顯難析離，自應併予沒收之。
（二）按毒品危害防制條例第19條第1項規定「犯第4條至第9條
      、第12條、第13條或第14條第1項、第2項之罪者，其供犯
      罪所用之物，不問屬於犯罪行為人與否，均沒收之。」。
      查扣案如附表二編號4所示之iPhone7行動電話，為被告與
      上手聯絡本案毒品交易所用之工作機，此業據被告於原審
      及本院審理時陳明在卷（見原審卷第122頁、本院卷第194
      頁），自應依毒品危害防制條例第19條第1項規定，於被
      告所犯各次販賣毒品之罪刑項下，均宣告沒收。至扣案蘋
      果廠牌iphone8PLUS手機1支（IMEI：000000000000000）
      ，被告供稱並未供本案販毒使用（見本院卷第194頁），
      亦無證據證明與被告上開販毒犯行有關，爰不予宣告沒收
      。
（三）按刑法第38條之1第1項前段規定「犯罪所得，屬於犯罪行
      為人者，沒收之」、第3項規定「前二項之沒收，於全部
      或一部不能沒收或不宜執行沒收時，追徵其價額」。經查
      ，被告於本院審理時陳稱：扣案如附表二編號5所示現金
      ，均為其販毒所得等語（見本院卷第190、191頁），應於
      被告所犯附表一編號1至4、9、10、16至19、21所示各次
      販賣毒品之罪刑項下宣告沒收（合計總額為82,000元）；
      至附表一編號21至23、25、26所示之部分犯罪所得，並未
      扣案，應依刑法第38條之1第1項前段、第3項規定，均宣
      告沒收，於全部或一部不能沒收或不宜執行沒收時，追徵
      其價額（合計總額為33,600元）。至被告如附表一編號5
      、27所示販賣毒品犯行，均未遂而未取得任何犯罪所得；
      如附表一編號6至8、11至15、20所示犯行，被告雖有完成
      毒品交易但未向對方收取價金，亦尚未從上手獲取報酬，
      業據被告供述在卷，亦乏證據證明被告之上手已經向對方
      取得價金，尚難證明被告有取得任何犯罪所得，爰均不宣
      告沒收。
據上論結，應依刑事訴訟法第368條、第369條第1項前段、第364
條、第299條第1項前段、第300條，毒品危害防制條例第4條第3
項、第6項、第9條第3項、第17條第2項、第19條第1項，刑法第1
1條、第28條、第25條第2項、第47條第1項、第55條、第51條第5
款、第38條第1項、第38條之1第1項前段、第3項，判決如主文。
本案經檢察官陳佞如提起公訴及移送併辦，檢察官張添興提起上
訴，檢察官甲○○到庭執行職務。
中　　華　　民　　國　　111 　年　　1 　　月　　27　　日
            刑事第九庭   審判長法　官　紀  文  勝
                               法　官  姚  勳  昌
                               法　官  紀  佳  良 
以上正本證明與原本無異。
如不服本判決應於收受送達後20日內向本院提出上訴書狀，其未
敘述上訴理由者，並得於提起上訴後20日內向本院補提理由書狀
（均須按他造當事人之人數附繕本）「切勿逕送上級法院」。因
疫情而遲誤不變期間，得向法院聲請回復原狀。 

                               書記官  洪  鴻  權 
　　　　　　　　　　　　　　　 
中　　華　　民　　國　　111 　年　　1 　　月　　27　　日
附表一：
編號  購毒者 上游指示前往交易之時間及被告交易完成回報之時間 交易地點 毒品種類、數量 販賣金額（新臺幣） 罪刑 沒收 （新臺幣） 1  不詳姓名年籍成年人 109年10月10日下午7時13分、同日下午7時39分許 臺中市○○區○○路00號 愷他命2公克 5,200元 甲○○共同販賣第三級毒品，累犯，處有期徒刑參年捌月。  扣案如附表二編號4所示之物及犯罪所得5,200元均沒收。 2  不詳姓名年籍成年人 109年10月10日晚上7時25分、同日晚上8時5分許 臺中市○○區○○路0段000號北海大飯店 小惡魔圖樣毒品果汁包4包 2,000元 甲○○共同販賣第三級毒品而混合二種以上之毒品，累犯，處有期徒刑參年捌月。 扣案如附表二編號4所示之物及犯罪所得2,000元均沒收。 3  不詳姓名年籍成年人 109年10月10日晚上7時31分、同日晚上8時29分 臺中市○○區○○路000號賀緹酒店 愷他命4公克 9,500元 甲○○共同販賣第三級毒品，累犯，處有期徒刑參年拾月。 扣案如附表二編號4所示之物及犯罪所得9,500元均沒收。 4  不詳姓名年籍成年人 109年10月10日晚上7時35分、同日晚上8時55分許 臺中市○○區○○○街000號 愷他命2公克 5,200元 甲○○共同販賣第三級毒品，累犯，處有期徒刑參年捌月。 扣案如附表二編號4所示之物及犯罪所得5,200元均沒收。 5 不詳姓名年籍成年人 109年10月10日晚上8時10分、同日晚上8時46分通知取消交易 臺中市○○區○○○街00號 愷他命2包（各4公克） 與對方約定於左列時、地進行交易，但之後「派喔」通知取消而未遂 甲○○共同販賣第三級毒品未遂，累犯，處有期徒刑貳年貳月。 扣案如附表二編號4所示之物沒收。 6 不詳姓名年籍成年人 109年10月10日晚上8時59分、同日晚上9時18分許 臺中市○○區○○路000號遠雄一品大樓後門 愷他命4公克 9,500元 （未收取價金） 甲○○共同販賣第三級毒品，累犯，處有期徒刑參年拾月。 扣案如附表二編號4所示之物沒收。 7 不詳姓名年籍成年人 109年10月10日晚上8時59分、同日晚上9時55分許 臺中市○○區○○路0段000號巴黎第6區（86號後門） 愷他命2公克 5,200元 （未收取價金） 甲○○共同販賣第三級毒品，累犯，處有期徒刑參年捌月。 扣案如附表二編號4所示之物沒收。 8 不詳姓名年籍成年人 109年10月10日晚上11時5分、同日晚上11時24分許 臺中市○○區○○路000 號 愷他命2公克 5,200元 （未收取價金） 甲○○共同販賣第三級毒品，累犯，處有期徒刑參年捌月。 扣案如附表二編號4所示之物沒收。 9 不詳姓名年籍成年人 109年10月10日晚上11時16分、同日晚上11時48分許 臺中市○○區○○路○路0段000號 愷他命2公克 5,200元 甲○○共同販賣第三級毒品，累犯，處有期徒刑參年捌月。 扣案如附表二編號4所示之物及犯罪所得5,200元均沒收。 10 不詳姓名年籍成年人 109年10月11日凌晨1時21分、同日凌晨1時49分許 臺中市○○區○○○街00號 愷他命2公克 5,200元 甲○○共同販賣第三級毒品，累犯，處有期徒刑參年捌月。 扣案如附表二編號4所示之物及犯罪所得5,200元均沒收。 11 不詳姓名年籍成年人 109年10月11日凌晨3時46分、同日凌晨4時6分許 臺中市豐原區豐原交流道附近北山檳榔攤前 愷他命2公克、小惡魔圖樣毒品果汁包2包 6,200元 （未收取價金） 甲○○共同販賣第三級毒品而混合二種以上之毒品，累犯，處有期徒刑參年玖月。 扣案如附表二編號4所示之物沒收。 12 不詳姓名年籍成年人 109年10月11日凌晨4時4分、同日凌晨4時20分許 臺中市南屯交流道附近道路 愷他命2公克 5,200元 （未收取價金） 甲○○共同販賣第三級毒品，累犯，處有期徒刑參年捌月。 扣案如附表二編號4所示之物沒收。 13 不詳姓名年籍成年人 109年10月11日凌晨4時4分、同日凌晨4時38分許 臺中市○○區○○○街000號 愷他命4公克 9,500元 （未收取價金） 甲○○共同販賣第三級毒品，累犯，處有期徒刑參年拾月。 扣案如附表二編號4所示之物沒收。 14 不詳姓名年籍成年人 109年10月11日凌晨4時21分、同日凌晨5時17分許 臺中市○○區○○路0段000號 愷他命2公克（起訴書誤載為4公克）、小惡魔圖樣毒品果汁包3包 6,700元 （未收取價金） 甲○○共同販賣第三級毒品而混合二種以上之毒品，累犯，處有期徒刑參年玖月。 扣案如附表二編號4所示之物沒收。 15 不詳姓名年籍成年人 109年10月11日凌晨4時55分、同日上午6時31分許 臺中市○○區○○路0段000號北海大飯店 小惡魔圖樣毒品果汁包3包 1,500元 （未收取價金） 甲○○共同販賣第三級毒品而混合二種以上之毒品，累犯，處有期徒刑參年捌月。 扣案如附表二編號4所示之物沒收。 16 不詳姓名年籍成年人 109年10月11日上午7時58分、同日上午8時11分許 臺中市中區柳川西路與公園路交岔路口處附近 愷他命2公克 5,200元 甲○○共同販賣第三級毒品，累犯，處有期徒刑參年捌月。 扣案如附表二編號4所示之物及犯罪所得5,200元均沒收。 17 不詳姓名年籍成年人 109年10月11日上午7時59分、同日上午8時29分許 臺中市○○區○○○路000號闔家歡KTV附近 愷他命4公克 9,500元 甲○○共同販賣第三級毒品，累犯，處有期徒刑參年拾月。 扣案如附表二編號4所示之物及犯罪所得9,500元均沒收。 18 不詳姓名年籍成年人 109年10月11日上午8時31分、同日上午8時37分許 臺中市○○區○○路0段000號心譯商務旅館 愷他命2公克 5,200元 甲○○共同販賣第三級毒品，累犯，處有期徒刑參年捌月。 扣案如附表二編號4所示之物及犯罪所得5,200元均沒收。 19 不詳姓名年籍成年人 109年10月11日上午8時31分、同日上午8時55分許 臺中市○○區○○路0段00號 愷他命2公克 5,200元 甲○○共同販賣第三級毒品，累犯，處有期徒刑參年捌月。 扣案如附表二編號4所示之物及犯罪所得5,200元均沒收。 20 不詳姓名年籍成年人 109年10月11日上午8時55分、同日上午9時21分許 臺中市○○區○○路000號 愷他命2公克 5,200元 （未收取價金） 甲○○共同販賣第三級毒品，累犯，處有期徒刑參年捌月。 扣案如附表二編號4所示之物沒收。 21 不詳姓名年籍成年人 109年10月11日上午11時11分、同日上午11時29分許 臺中市西屯區50嵐飲料店前 愷他命4公克共2包 19,000元 甲○○共同販賣第三級毒品，累犯，處有期徒刑肆年。 扣案如附表二編號4所示之物及犯罪所得15,100元均沒收。未扣案之犯罪所得3,900沒收，於全部或一部不能沒收或不宜執行沒收時，追徵其價額。 22 不詳姓名年籍成年人 109年10月11日中午12時18分、同日中午12時40分許 臺中市○○區○○路0段000號心譯商務旅館 愷他命2公克、小惡魔圖樣毒品果汁包6包 8,200元 甲○○共同販賣第三級毒品而混合二種以上之毒品，累犯，處有期徒刑參年拾月。 扣案如附表二編號4所示之物沒收。未扣案之犯罪所得8,200沒收，於全部或一部不能沒收或不宜執行沒收時，追徵其價額。 23 不詳姓名年籍成年人 109年10月11日下午1時19分、同日下午1時56分許 臺中市○○區○○路0段000號北海大飯店 小惡魔圖樣毒品果汁包 5包 2,500元 甲○○共同販賣第三級毒品而混合二種以上之毒品，累犯，處有期徒刑參年捌月。 扣案如附表二編號1、2、4所示之物均沒收。未扣案之犯罪所得2,500沒收，於全部或一部不能沒收或不宜執行沒收時，追徵其價額。 24 黃○○ 陳○○ 109年10月11日下午2時10分、同日下午2時34分 臺中市○○區○○○路0段000號德鑫MIT大樓12樓之2 愷他命4公克 9,500元 甲○○共同販賣第三級毒品，累犯，處有期徒刑參年拾月。 扣案如附表二編號4所示之物及犯罪所得9,500元均沒收。 25 不詳姓名年籍成年人 109年10月11日下午2時44分、同日下午2時52分許 臺中市○○街00號 愷他命4公克 9,500元 甲○○共同販賣第三級毒品，累犯，處有期徒刑參年拾月。 扣案如附表二編號4所示之物沒收。未扣案之犯罪所得9,500沒收，於全部或一部不能沒收或不宜執行沒收時，追徵其價額。 26 不詳姓名年籍成年人 109年10月11日下午2時50分、同日下午3時18分許 臺中市○○區○○路000號歐風商旅對面道路 愷他命4公克 9,500元 甲○○共同販賣第三級毒品，累犯，處有期徒刑參年拾月。 扣案如附表二編號4所示之物沒收。未扣案之犯罪所得9,500沒收，於全部或一部不能沒收或不宜執行沒收時，追徵其價額。 27 吳○○ 109年10月12日下午1時許 臺中市西屯區市政北七路與惠民路交叉路口之統一超商 愷他命4公克 尚未交易完成即為警在臺中市西屯區市政北七路與朝富路口當場查獲 甲○○共同販賣第三級毒品未遂，累犯，處有期徒刑貳年。 扣案如附表二編號3、4所示之物，均沒收。 



附表二：
編號   物品名稱及數量           鑑     定    結    果 所有人 應沒收之物 1 毒品果汁包29包（含包裝袋29個；小惡魔圖樣、毛重280.71g） 一、送驗證物：毒品果汁包(小惡魔圖樣)，29包，分別予以編號A1至A29。 (一)經檢視均為彩色包裝，外觀型態均相似。 (二)驗前總毛重275.90公克(包裝總重約28.42公克)，驗前總淨重約247.48公克。 (三)隨機抽取編號A15鑑定：經檢視內含淡黃色粉末。 1.淨重8.14公克，取1.29公克鑑定用罄，餘6.85公克。 2.檢出第三級毒品"4-甲基甲基卡西酮"(4-methylmethcathinone、Mephedrone、4-MMC)、微量第三級毒品"甲基-N,N-二甲基卡西酮"(Methyl-N,N-Dimethylcathinone)及微量第四級毒品"硝西泮(耐妥眠)"(Nitrazepam)等成分。 3.測得4-甲基甲基卡西酮純度約3%。 (四)依據抽測純度值，推估編號A1至A29均含4-甲基甲基卡西酮之驗前總純質淨重約7.42公克。（內政部警政署刑事警察局109年12月24日刑鑑字第1098012333號鑑定書《30718號偵卷一第585至587頁》） 甲○○ 毒品果汁包29包（含包裝袋29個；小惡魔圖樣、毛重280.71g） 2 毒品果汁包19包（含包裝袋19個；AAPE字樣、毛重176.76g） 一、送驗證物：毒品果汁包(AAPE字樣)，19包，分別予以編號B1至B19。 (一)經檢視均為紫色包裝，外觀型態均相似。 (二)驗前總毛重172.11公克(包裝總重約18.05公克)，驗前總淨重約154.06公克。 (三)隨機抽取編號B2鑑定：經檢視內含淡黃色粉末。   1.淨重9.03公克，取1.41公克鑑定用罄，餘7.62公克。   2.檢出第三級毒品"甲苯基乙基胺戊酮"(Methyl-α-ethylamino-pentiophenone、MEAPP)、微量第三級毒品"硝甲西泮(硝甲氮平)"(Nimetazepam)及微量第四級毒品"硝西泮(耐妥眠)"(Nitrazepam)等成分。   3.測得甲苯基乙基胺戊酮純度約1%。 (四)依據抽測純度值，推估編號B1至B19均含甲苯基乙基胺戊酮之驗前總純質淨重約1.54公克。（同上鑑定書）  甲○○ 毒品果汁包19包（含包裝袋19個；AAPE字樣、毛重176.76g） 3 愷他命8包（含包裝袋8個；重18.51公克） 一、送驗晶體8包，總毛重17.80公克，指定鑑驗2包： 檢品編號：B0000000 檢品外觀：晶體 送驗數量：3.5522公克（淨重） 驗餘數量：3.5436公克（淨重） 檢出結果：三級毒品愷他命(Ketamine)  檢品編號：B0000000 檢品外觀：晶體 送驗數量：1.7778公克（淨重） 驗餘數量：1.7688公克（淨重） 檢出結果：三級毒品愷他命(Ketamine)  檢品編號：B0000000(取樣自檢品編號B000000 0～B0000000) 檢品外觀：晶體 送驗數量：5.3300公克（淨重） 驗餘數量：5.1417公克（淨重） 檢出結果：三級毒品愷他命 純質淨重：愷他命(Ketamine) 檢驗前淨重5.3300公克，純度99%，純質淨重5.2767公克。  二、檢品編號B0000000（晶體2包），分別取樣併驗純質淨重；推估檢品8包，檢驗前總淨重16.1181公克，愷他命(Ketamine)總純質淨重15.9569公克。 （衛生福利部草屯療養院109年10月21日草療鑑字第1091000114號、109年10月26日草療鑑字第1091000115號鑑驗書《見30718號偵卷一第465、467頁》） 甲○○ 愷他命8包（含包裝袋8個；重18.51公） 4 蘋果廠牌iphone7手機1支（IMEI：000000000000000；開機密碼：1717）  作為與毒品上手聯絡毒品交易之用 甲○○ 蘋果廠牌iphone7手機1支（IMEI：000000000000000）  5 新臺幣82,000元 販毒所得。 甲○○ 新臺幣82,000元